【裁判字號】    90,上易,677
【裁判日期】    900925
【裁判案由】    業務過失傷害
【裁判全文】
臺灣高等法院高雄分院刑事判決                      九十年度上易字第六七七號
    上  訴  人  台灣高雄地方法院檢察署檢察官
    被      告  乙○○
右上訴人因被告業務過失傷害案件，不服臺灣高雄地方法院八十九年度易字第一六四
六號中華民國九十年三月八日第一審判決（起訴案號：臺灣高雄地方法院檢察署八十
八年度偵字第一九六六一、二一六七九號），提起上訴，本院判決如左：
      主  文
上訴駁回。
      理  由
一、甲訴意旨略以：被告乙○○係社團法人高雄市機械安全協會之檢查員，於民國八
    十五年三月十八日執行座落於高雄市○○○路八十八號「國王套房」大廈之汽車
    升降機設備竣工檢查時，應注意並能注意所送竣工檢查油壓升降機強度計算書所
    載搬器面積寬二點六米、深五點九米、面積十五點三平方米，額定載重僅為二千
    甲斤與中國國家標準之二千五百甲斤標準值並不相符；又車廂自重依其面積材質
    至少應為一千五百甲斤以上，而其記載僅為八百甲斤，所送強度計算書之安全率
    已不合安全規定，竟疏未注意，且升降機之鏈條一端以三角架連接，由膨脹螺絲
    嵌入牆內加以固定，然本件升降機之三角架所用膨脹螺絲僅嵌入牆內二甲分，顯
    無法承受車台與汽車之重量，詎周某於檢查當時因疏未注意，而未於拉力測試時
    發覺。嗣於八十七年五月二十七日下午四時許，告訴人丙○○駕駛汽車進入該升
    降機時，該升降機無法承受該等重量而墜落，致告訴人受有第一、三節腰椎骨折
    之傷害，因認被告涉犯刑法第二百八十四條第二項之業務過失傷害罪嫌云云。
二、按犯罪事實應依證據認定之，無證據不得推定其犯罪事實；不能證明被告犯罪者
    ，應諭知無罪之判決，刑事訴訟法第一百五十四條、第三百零一條第一項定有明
    文。又認定不利於被告之事實，須依積極證據，苟積極證據不足為不利於被告事
    實之認定時，即應為有利於被告之認定，更不必有何有利之證據；又認定犯罪事
    實所憑之證據，雖不以直接證據為限，間接證據亦包括在內，然而無論直接或間
    接證據，其為訴訟上之證明，須於通常一般之人均不致有所懷疑，而得確信其為
    真實程度者，始得據為有罪之認定，倘其證明尚未達此一程度，而有合理懷疑存
    在時，事實審法院復就其心證上理由與以闡述，敘明其如何無從為有罪之確信，
    因而為無罪之判決，尚不得任意指為違法，最高法院三十年上字第八一六號判例
    、七十六年台上字第四九八六號判例可資參照。
三、甲訴人認被告涉有上開業務過失傷害罪嫌，無非係以：被告坦承係負責本件汽車
    升降機之竣工檢查之檢查員，依規定其需檢查該升降機是否符合法定標準，包括
    速度、動力、壓力及拉力測試等語，而查本件所送竣工檢查油壓升降機強度計算
    書所載搬器面積寬二點六米、深五點九米、面積十五點三平方米，額定載重僅為
    二千甲斤與中國國家標準之二千五百甲斤標準值並不相符；又車廂自重依其面積
    材質至少應為一千五百甲斤以上，而其記載僅為八百甲斤，所送強度計算書之安
    全率已不合安全規定，且升降機之鏈條一端以三角架連接，由膨脹螺絲嵌入加以
    固定，然本件升降機之三角架所用膨脹螺絲僅嵌入牆內二甲分，顯無法承受車台
    與汽車之重量，詎周某於檢查當時因疏未注意而未發覺，致三角架脫離牆壁，致
    使車台墜落，為造成事故之主要原因，此有中華民國升降設備安全協會八十七年
    十二月二日八七中升總字第七００六三二號函附卷可稽，被告顯未依規定為適當
    之檢查，應屬有業務上之過失。此外告訴人丙○○於駕駛汽車進入該升降機時，
    因該機無法承受該等重量而墜落，致告訴人受有第一、三節腰椎骨折之傷害，復
    有驗傷診斷書一份在卷可佐，為主要論據。
四、訊據被告乙○○固供承有右揭擔任社團法人高雄市機械安全協會之檢查員，並於
    八十五年三月十八日負責執行上開「國王套房」大廈之汽車升降機設備竣工檢查
    等事實，惟堅決否認有何業務上過失情事，辯稱：檢察官送請中華民國升降安全
    協會鑑定之資料非其原始檢查資料；依原設計書之淨面積計算，核准額定載重為
    二千甲斤，符合法定規定；車廂自重係依廠商原始申報之九百五十甲斤計算，其
    強度計算書之安全率亦符規定；右汽車升降機設備固於八十五年三月十八日經伊
    為竣工檢查合格，然其檢查有效期限為一年；其時原始鏈條設計乃位於底部鋼筋
    混泥土構造之基座上，八十七年廠商擅自變更設計將鏈條改嵌在砌磚之邊牆上，
    與竣工檢查時合格之狀態已有不同，復未經變更後檢查，始發生意外等語。
五、經查：
(一)本件「國王套房」大廈地下一層汽車升降機設備墜落案，先後經臺灣高雄地方法
    院檢察署以八十七年度偵字第一九九八一號案 (即吳榮崇業務過失傷害案)及原
    審送請中華民國升降設備安全協會鑑定，第一次鑑定結果，固以：本件所送竣工
    檢查油壓升降機強度計算書所載搬器面積寬二點六米、深五點九米、面積十五點
    三平方米，額定載重僅為二千甲斤，與中國國家標準二千二百五十甲斤以上之標
    準值並不相符；車廂自重依其面積、材質至少應為一千五百甲斤以上，而其記載
    僅為八百甲斤，所送強度計算書之安全率已不合法令規定，且該升降機之鏈條一
    端固定於車台，另一端則以三角支架連接，由膨脹螺絲嵌入牆內固定，而膨脹螺
    絲嵌入牆內僅有二甲分深度，無法承受車台與汽車之重量，是以三角支架脫離牆
    壁，致使車台墜落，為造成事故之主要原因等語，有中華民國升降設備安全協會
    八十七年十二月二日八七中升總字第七００六三二號函附卷可稽。第二次經原審
    送鑑結果，除認定二次送鑑資料並非同一 (同協會八十九年十月二十四日八九中
    升總字第九００二九０號）之外，經原審詢以：依原審檢送之原始核准資料，檢
    查員予以審查合格有無不符法令規定之處時，另稱：額定載重僅二千甲斤，與中
    國國家標準應取二千一百七十五甲斤以上之標準值並不相符；車廂自重依其面積
    、材質至少應為一千五百甲斤以上，所送強度計算書之安全率已不符法令規定等
    語 (同協會八十九年十一月十六日八九中升總字第九００三一六號函）。惟另據
    證人即中華民國升降設備安全協會負責本件二次鑑定之王順德於原審到庭稱：若
    依許可資料補強後寬度二．二七計算，額定載重二千甲斤並無錯誤等語 (原審卷
    第一百九十五頁），嗣後另行文原審稱：依原審所附竣工檢查原始資料，其內容
    車廂自重九百五十甲斤、額定載重二千甲斤計算油壓升降機強度之安全率，並無
    不符法令之處等語（原審卷第二百七十四頁）。則二次就肇事原因鑑定結果，其
    相同點均認定膨脹螺絲嵌入牆內僅有二甲分深度，無法承受車台與汽車之重量，
    是以三角支架脫離牆壁，致使車台墜落，為造成事故之主要原因已明。
(二)上開先後二次送鑑定所附文件資料確有不同乙節，已有同協會八十九年十月二十
    四日八九升總字第九００二九０號函之說明二：有關當時鑑定所憑臺灣高雄地方
    法院檢察署函送檢附之文件資料及照片（八十七年十月十四日雄檢銅巨字第０五
    六四八七號），疑非本次貴院（八十九年七月十八日高貴刑亥八十九年易一六四
    六字第二九０六七號函）所檢附之附件原始資料等語在卷足憑。而八十七年度偵
    字第一九九八一號吳榮崇涉嫌業務過失傷害案所送鑑定資料，乃吳榮崇於該案偵
    查中，於八十七年十一月十八日提出者，業經本院調閱該案卷明確，並據吳榮崇
    於所犯業務過失傷害案由原審法院審理時到庭陳稱：伊提供給安全協會的資料與
    原始資料不符，因為原始資料已不存在，案發後才去現場估測，因現場破壞已無
    法測量等語 (原審法院八十八年度易字第一七０五號卷第九十三頁、第九十三頁
    背面)，本件被告乙○○並指出，原始竣工檢查資料之數據除部分手寫外，大部
    均係打字者，而吳榮崇提出者，則均為手寫等語，亦經核對各該資料無訛。再原
    審送請鑑定之文件資料 (即上述之原始資料)，係原審於八十九年五月八日以高
    貴刑亥八十九年易一六四六字第一八０九０號甲函，向高雄市機械安全協會調取
    ，經該會於同年五月十八日以（八九）高機安字第０五一八０一號函暨檢送竣工
    檢查報告及原設計圖、平面圖等相關資料覆院，均有前開原審函文及該會覆函在
    卷可稽，核屬機關團體間正式甲文往來詢覆，是此次調取之書面文件等始係被告
    檢查當時之原始資料，應堪認憑。告訴人並無確切、積極之證據，空口指摘原審
    函調之竣工檢查報告明顯偽造不實云云，純屬臆測，尚難採認。
(三)本件鑑定結果固以「該汽車升降機為間接鏈條式之構造，係由柱塞做上升及下降
    之運動由鏈條帶動汽車梯車台做上下之運轉，鏈條之一端係固定於車台，另一端
    則以三角支架連接，由膨脹螺絲崁入牆內固定；而膨脹螺絲崁入牆內僅有兩甲分
    深度，其無法承受車台及汽車之重量，是以三角支架脫離牆壁，致使車台墜落，
    實為造成事故之主要原因」等語，惟該升降機設備之竣工檢查有效期限為一年，
    有昇降設備使用許可證一紙在卷可查，而肇事主因之鏈條部分原先設計是固定在
    底部鋼筋混泥土之基座，事後建商於八十七年擅自變更設計將鏈條改嵌在牆壁上
    ，與原始檢查合格狀態有異等情，業據證人即承攬安裝本件升降機設備之長其機
    械有限甲司負責人吳榮崇先後於其所犯業務過失傷害案偵查中稱：經我詢問甲司
    員工，他們有承認有做鏈條之修改，才會導致此意外 (八十七年度偵字第一九九
    八一號案八十八年一月十六日筆錄)；於審理中稱：這件事是工人施工未將升降
    設備的鏈條及 (膨脹)螺絲鎖緊；零件會掉下來，僅是因螺絲未鎖緊 (八十八年
    度易字第一七０五號八十八年九月十五日筆錄)；於本件原審調查中稱：本件升
    降機設備有經過變更設計，設計圖是於底部，後來才改為嵌在牆壁上，是我們長
    其甲司將其變更；是八十七年承攬將其變更設計，至今到現場仍可看到固定座 (
    筆錄載為「固定塊」）與鏈條的痕跡（原審卷第二百五十四頁至第二百五十五頁
    筆錄)各等語，並 (於原審)指證被告提出附於原審卷第二百二十六頁至第二百二
    十九頁之照片 (即本件升降設備鏈條原固定底座之處經截斷，及各該殘留之鏈條
    、固定座等之照片等）即係變更後殘留之物等情（同上筆錄），參以承造建築工
    程之潤記營造有限甲司現場工地主任楊峰政於民事庭復陳述稱：原告損傷事件，
    追究原因為專業廠商於該設備完工兩年後，欲重新檢驗使用，因而於維修更改固
    定盤施工時，疏於注意所更改之固定螺栓深度不足等語，有原審法院民事庭八十
    九年度重訴字第四五０號民事裁定附於原審卷（第一百九十九頁）可稽，足認被
    告為竣工檢查後，其鏈條確經變更設計而改嵌於砌磚之牆壁上無誤。是被告所辯
    即堪信採。至告訴人雖稱被告所提上開現場照片，係經被告破壞竄改現場後所攝
    ，與當初檢察官勘驗現場所攝之照片已有不同云云，然經調閱中華民國升降設備
    安全協會八十九年十月二十四日八九升總字第九００二九０函所檢還之前次檢察
    官送鑑資料、照片觀之，該次僅針對膨脹螺絲嵌入牆壁不足、三角支架無法支撐
    而剝落脫離致車台墜落部分拍攝，並未涵蓋底部鏈條舊有之基座部分，告訴人所
    指照片不實等情尚嫌無據，殊難認憑。是本件事故主因既係經變更設計之鏈條，
    其膨脹螺絲嵌入牆壁內之深度不足所致，與被告竣工檢查之原始狀態已有不符，
    即難遽認被告檢查當時存有業務過失。此外，復查無其他積極證據足資認定被告
    涉有甲訴人所指之業務過失傷害犯行，應認不能證明被告犯罪。
六、原審因而為被告無罪之諭知，核無違誤。甲訴人據告訴人請求上訴意旨上訴，仍
    執陳詞指原判決不當，為無理由，應予駁回。
據上論結，應依刑事訴訟法第三百六十八條，判決如主文。
本案經檢察官陳惠珠到庭執行職務。
中    華    民    國      九十      年       九       月     二十五   日
                              臺灣高等法院高雄分院刑事第二庭
                                  審判長法官  曾永宗
                                        法官  周賢銳
                                        法官  謝肅珍
右正本證明與原本無異。
不得上訴。
  書記官  高惠珠
中    華    民    國      九十      年       九       月    二十八    日
                                                                   Ｊ


司法院資訊處製作；財團法人民間司法改革基金會備份。
